【裁判字號】    91,交聲,755
【裁判日期】    920527
【裁判案由】    違反道路交通管理處罰條例聲明異議
【裁判全文】
臺灣臺北地方法院交通事件裁定                    九十一年度交聲字第七五五號
        原處分機關  台北市交通事件裁決所
        異  議  人
        即受處分人  甲○○
右列受處分人因違反道路交通管理處罰條例案件，對於台北市交通事件裁決所中華民
國九十一年五月二十日所為之處分（原處分案號：北市裁三字第裁二二─一Ａ000
0000號、北市裁三字第裁二二─一Ａ0000000號），聲明異議，本院裁定
如左：
    主  文
異議均駁回。
    理  由
一、本件異議人即受處分人甲○○於民國九十一年二月五日十時二十五分及同年、月
    八日十時十五分，將其所有之車牌號碼ＥＢ─二七三九號自用一般小客車，停放
    於臺北市○○街二二○巷二號旁劃有藍線之身心障礙專用停車位，經台北市停車
    管理處交通助理員方榮貴以受處分人有違反道路交通管理處罰條例第五十六條第
    一項第十款之行為，予以拍照採證後逕行掣單舉發，嗣受處分人於舉發通知單上
    所載應到案日期即九十一年三月二十日及二十三日前向原處分機申訴，原處分機
    關函請舉發機關調查結果，仍認受處分人有上開違規行為，乃依道路交通管理處
    罰條例第五十六條第一項第十款及違反道路交通管理事件統一裁罰標準及處理細
    則所訂之違反道路交通管理事件統一裁罰標準表之規定，於九十一年五月二十日
    共裁處受處分人新台幣（下同）二千四百元罰鍰。
二、訊據受處分人固不否認於前開時間將前述車牌號碼之汽車停放在該身心障礙專用
    停車位之事實，惟以：伊與三女劉格言同住一址，三女因中度精神憂鬱症之故而
    領有殘障手冊及殘障停車識別證，然伊當時將前述車牌號碼之汽車停在前揭身心
    障礙專用停車格時，忘記將殘障停車證置於汽車擋風玻璃明顯處，又該身心障礙
    專用停車格之設置亦在其所經營之臺北市○○區○○街二二○巷四號一樓私立明
    德老人養護所旁邊，雖為方便養護所內之老人及殘障者使用所設，然附近鄰里對
    該處身心障礙專用停車位之設置多所爭議，故該身心障礙專用停車位之設置係屬
    臨時性而非正式車位等語，資為辯解。
三、惟查：
(一)、汽車駕駛人停車時，在設有殘障者專用停車標誌處所，非殘障用車不得停放，道
    路交通安全規則第一百十二條第一項第五款定有明文。如係殘障用車，主管機關
    （如臺北市政府社會局）將發給專用停車位識別證，供身心障礙者本人及其家屬
    置放於汽車擋風玻璃明顯處。身心障礙者保護法第四十八條第一項乃規定：「公
    共停車場應保留百分之二比例做為身心障礙者專用停車位，車位未滿五十個之公
    共停車場，至少應保留一個身心障礙者專用停車位。非領有專用停車識別證明之
    身心障礙者或其家屬，不得違規佔用。」第二項規定：「身心障礙者專用停車位
    之設置地點、空間規劃、使用方式、識別證明之核發及違規佔用之罰則等由中央
    主管機關會同交通、營建等相關單位定之。」再依身心障礙者專用停車位設置管
    理辦法第九條及第十二條規定，身心障礙者所申領之專用停車位識別證，係用於
    使用身心障礙者專用停車位，且應由身心障礙者本人親自持用或家屬乘載身心障
    礙者本人時持用；持用時，應將專用停車位識別證置於汽車擋風玻璃明顯處或黏
    貼於機車車首，以供查核驗證。足見身心障礙專用停車位識別證之設置與違規處
    罰之意旨，非但在於稽查之方便，且攸關此種停車位數額與空間之規劃，期能落
    實對於全體身心障礙者之保護。若汽車駕駛人停車時，有於身心障礙專用停車位
    違規停車之情形者，處最高額罰鍰一千二百元，道路交通管理處罰條例第五十六
    條第一項第十款、第三項亦有處罰規定，且罰鍰新臺幣一千二百元，係道路交通
    管理處罰條例第五十六條第三項明定罰鍰之額度，該法律條文亦未授權主管機關
    為罰鍰金額裁量權之行使。
(二)、受處分人之女劉格言雖領有臺北市政府社會局發給有效期限至九十一年八月三十
    一日、編號為北市社三停第○一三一三六號之專用停車位識別證，供其身心障礙
    者本人及其家屬使用，此有受處分人提出之專用停車位識別證及戶籍謄本影本各
    一份附卷為憑，然受處分人因搭載其身心障礙之家屬而將前揭汽車停放於身心障
    礙者專用停車位時，並未將專用停車位識別證置於汽車擋風玻璃明顯處，業據受
    處分人到庭自承不諱，並有原舉發單位提出採證照片二紙在卷可稽，是受處分人
    之家屬固已領有殘障手冊，但為警舉發時，並未將其所申領之身心障礙專用停車
    位識別證置於汽車擋風玻璃明顯處，而在身心殘障者專用停車格違規停車，亦屬
    違反上揭規定，自應受罰。
(三)、又該處身心障礙者專用停車位之劃設，係考量身心障礙者停車需要，台北市停車
    管理處於八十七年七月十五日設置身心障礙者專用汽車停車格一格、身心障礙者
    專用機車停車格兩格，供身心障礙人士停車使用，但因該身心障礙者專用機車停
    車格使用率偏低，遂於八十九年十月十八日將之改繪為一般機車位，至身心障礙
    者專用汽車停車格，經附近居民反應屢遭人長期佔用，現雖由區公所會同臺北市
    政府警察局中正二分局派員改繪為一般汽車停車位，惟並未報經核准，故將另邀
    相關單位會勘該身心障礙者專用汽車停車位之存廢，此有台北市停車管理處九十
    一年十月二十二日北市停一字第○九一三六○七八一○○號函文一紙在卷可參，
    故由前揭函文意旨觀之，該處身心障礙者專用汽車停車位確係主管機關所設置，
    並非如受處分人所言為非正式停車位，又受處分人於九十一年二月五日十時二十
    五分及同年、月八日十時十五分違規停車時，該停車位確係劃有藍線之身心障礙
    專用停車位，此有採證照片二幀在卷，並為受處分人於九十二年四月十五日到庭
    自承，當時該身心障礙者專用汽車停車位之標線清晰等語在卷可按，故當時該處
    不論是由外觀或是實質上均為身心殘障者專用汽車停車位，受處分人於該處停車
    時即應遵守相關法令規定，即使其後該專用停車位之存廢容有爭議，但無礙受處
    分人行為時違反規定之結果。
(四)、綜上所述，本件受處分人既未能提出證據以資證明其確無違規行為，僅稱該身心
    障礙專用停車位並非正式車位云云，尚難認其辯解為可採，本件事證明確，受處
    分人之違規行為堪以認定。
四、從而，原處分機關依道路交通管理處罰條例第五十六條第一項第十款及違反道路
    交通管理事件統一裁罰標（基）準表規定，共裁處受處分人罰鍰二千四百元之罰
    鍰，核無違誤，本件聲明異議為無理由，應予駁回。
五、據上論斷，應依道路交通案件處理辦法第十九條，裁定如主文。
中      華      民      國    九十二    年      五      月    二十七    日
                                      臺灣臺北地方法院交通法庭
                                          法  官  鄧德倩
右正本證明與原本無異。
如不服本裁定，應於裁定送達後五日內向本院提出抗告狀。
                                          書記官  謝韻華
中      華      民      國    九十二    年      五      月    二十七    日
Y


司法院資訊處製作；財團法人民間司法改革基金會備份。
